【裁判字號】    99,訴,232
【裁判日期】    991214
【裁判案由】    毒品危害防制條例
【裁判全文】
臺灣宜蘭地方法院刑事判決               99年度訴字第232號
公  訴  人  臺灣宜蘭地方法院檢察署檢察官
被      告  黃貞文
選任辯護人  羅明宏律師
被      告  周永和
選任辯護人  包漢銘律師
上列被告等因毒品危害防制條例案件，經檢察官提起公訴（98年
度偵字第3156號），本院判決如下：
    主  文
黃貞文持有第一級毒品，累犯，處有期徒刑壹年。扣案第一級毒
品海洛因玖小包（合計驗後淨重捌點壹伍公克）沒收銷燬之。
周永和幫助犯施用第一級毒品罪，共二罪，各處有期徒刑捌月；
又犯販賣第一級毒品罪（民國98年4月初起至98年7月20日下午5
時許前），共六罪，各處有期徒刑拾陸年，各次販賣第一級毒品
所得財物新臺幣肆仟元沒收之，如全部或一部不能沒收時，以其
財產抵償之；又犯販賣第一級毒品罪（民國98年7月20日下午5時
許），處有期徒刑拾陸年陸月，販賣第一級毒品所得財物新臺幣
伍仟元沒收之，如全部或一部不能沒收時，以其財產抵償之。應
執行有期徒刑拾玖年。販賣第一級毒品所得財物新臺幣貳萬玖仟
元沒收之，如全部或一部不能沒收時，以其財產抵償之。
    犯罪事實
壹、黃貞文前因偽造文書案件，經臺灣臺北地方法院於民國93年
    10月14日以93年度簡字第2452號判處有期徒刑3月確定，於9
    4年2月25日執行完畢，仍不知悔改，明知海洛因係毒品危害
    防制條例第2條第2項第1款所規定之第一級毒品，不得非法
    持有，竟基於持有第一級毒品海洛因之犯意，於97年底某日
    ，在基隆市某處，以新臺幣（下同）約5萬餘元之代價，向
    真實姓名年籍不詳綽號「惠明」之成年男子購買第一級毒品
    海洛因12包而持有之。
貳、周永和基於幫助施用第一級毒品海洛因之犯意，於98年3、4
    月間某日，以不知情之黃貞文所有之門號0000000000號行動
    電話接聽鄭忠正之友人來電後，應允鄭忠正之請求，三人相
    約在宜蘭縣壯圍鄉「海世界」附近碰面後，再由周永和帶鄭
    忠正及其友人前往該鄉某處屋內，向真實姓名年籍不詳之成
    年男子購買海洛因，由該成年男子以1,000元之價格，交付
    海洛因1包（實際重量不詳，惟未逾1公克）予鄭忠正，周永
    和即以此等方式幫助鄭忠正施用海洛因1次。另於98年3、4
    月間某日，以其不知情之黃貞文所有之門號0000000000號行
    動電話接聽鄭忠正來電後，應允鄭忠正之請求，二人相約在
    宜蘭縣壯圍鄉「海世界」附近碰面後，仍由周永和帶鄭忠正
    及前往該鄉某處屋內，向真實姓名年籍不詳之成年男子購買
    ，由該成年男子以1,000元之價格，交付海洛因1包（實際重
    量不詳，惟未逾1公克）予鄭忠正，周永和即以此等方式幫
    助鄭忠正施用海洛因1次。周永和另基於販賣第一級毒品海
    洛因之犯意，於98年4月初起至同年7月20日下午5時許止，
    林暐翰以所持有之0000000000號行動電話與周永和持有之
    0000000000號行動電話聯絡後，在宜蘭縣羅東鎮○○路○段
    137號4樓之2或樓下，每月2次，除98年7月20日交易金額為5
    千元外，其餘6次均以4千元之價格，販賣第一級毒品海洛因
    予林暐翰共7次。
參、嗣於98年7月20日17時50分許，為警持本院核發之98年度聲
    搜字第171號搜索票至周貞文位於宜蘭縣羅東鎮○○路○段13
    7號4樓之2執行搜索時，當場查獲海洛因9小包（淨重8.15公
    克）、現金18萬8,200元、門號0000000000、0000000000、0
    000000000、0000000000號行動電話4支及江朝明簽立之面額
    20萬元之本票1張。
肆、案經宜蘭縣政府警察局礁溪分局報告臺灣宜蘭地方法院檢察
    署檢察官偵查起訴。
    理  由
甲、程序部分：本件被告之供述及被告以外之人於審判外之陳述
    暨相關筆錄、書證（以下所引據者），檢察官、被告周永和
    、黃貞文及其辯護人均未於本案言詞辯論終結前聲明異議。
    本院審酌該等陳述、筆錄、書證作成時之情況，亦無何等違
    背刑事訴訟程序或顯不可信之情形，倘以之作為本案認定犯
    罪事實之基礎，尚屬適當，爰依刑事訴訟法第159條第1項、
    第159條之5等規定，認均具有證據能力，合先敘明。
乙、實體部分：
壹、犯罪事實壹部分：
一、訊據被告黃貞文就持有第一級毒品海洛因之犯行，於偵、審
    中坦承不諱，並有海洛因9小包扣案可證。又扣案之塊狀檢
    品9 包，經送法務部調查局濫用藥物實驗室鑑驗之結果，均
    含第一級毒品海洛因成分，合計淨重8.15公克（空包裝總重
    2.25 公克），純度37.07%，純質淨重3.02公克，亦有該室
    98年8 月10日調科壹字第09823021640號鑑定書一紙附卷可
    憑（詳98年度偵字第3156號卷第71頁），足認被告黃貞文之
    自白與事實相符。本案事證明確，被告黃貞文犯行堪以認定
    ，應依法論科。
二、核被告黃貞文所為，係違反毒品危害防制條例第11條第1項
    之持有第一級毒品罪。其於97年底某日起至98年7月20日17
    時50分許止，持有第一級毒品，其行為之本質，屬於繼續犯
    性質之單純一罪，仍僅成立一罪，併此敘明。被告黃貞文前
    因偽造文書案件，經臺灣臺北地方法院於93年10月14日以93
    年度簡字第2452號判處有期徒刑3月確定，於94年2月25日執
    行完畢之情，有臺灣高等法院被告前案紀錄表1份在卷可稽
    ，其於有期徒刑執行完畢後，5年以內故意再犯本罪，應依
    刑法第47條第1項規定論以累犯，並加重其刑。爰審酌被告
    黃貞文明知毒品危害社會安全，且易滋生其他犯罪，竟仍持
    有第一級毒品海洛因，所為誠屬不該，兼衡其所持有海洛因
    之重量，與其犯罪後坦承犯行之態度等一切情狀，量處如主
    文所示之刑。又扣案之第一級毒品海洛因9小包（合計淨重8
    .15公克），係被告黃貞文被當場查獲之第一級毒品；又鑑
    定機關於鑑定時，雖將毒品與包裝分別秤重，然依鑑定機關
    之海洛因毒品純度定量分析鑑驗標準作業程序，係將包裝內
    之白色粉末（海洛因）取出裝於該局毒品檢驗用袋中進行海
    洛因純度定量分析，包裝則呈空袋形狀，但仍留有極微量白
    色粉末（海洛因）殘渣於塑膠袋中等情，則該包裝均並未與
    毒品完全析離；就本件毒品與包裝，均應依毒品危害防制條
    例第18條第1項前段規定，諭知沒收銷燬之。扣案之現金18
    萬8,200元、被告黃貞文所有之門號0000000000、000000000
    0、0000000000、0000000000號行動電話4支及被告周永和所
    有之江朝明簽立之面額20萬元本票1張等物，均查無事證足
    認係被告黃貞文供本案犯罪所用之物，爰不就此部分為沒收
    之宣告。
貳、犯罪事實貳部分：
一、訊據被告周永和矢口否認有幫助鄭忠正施用第一級毒品海洛
    因及販賣第一級毒品海洛因予林暐翰等犯行，辯稱：其未使
    用過門號0000000000號行動電話，該電話係被告黃貞文所有
    ，而黃貞文曾借給伊表妹林曉雲使用，上開電話與被告黃貞
    文之門號0000000000號之通聯紀錄，非被告周永和所撥打。
    再其未施用毒品，不可能帶鄭忠正去買毒品，且其不認識林
    暐翰，未販賣海洛因予林暐翰云云。經查：
（一）被告周永和於偵查中供稱：不認識林暐翰、鄭忠正云云（
      詳98年度偵字第3156號卷第92至93頁）。惟查證人鄭忠正
      於警詢時指稱：「（問：你是否認識綽號『豆奶』之男子
      ？如何認識？是何關係？）認識。我是透過吸毒的朋友介
      紹認識，是普通朋友關係。」，「（問：你是否知道綽號
      『豆奶』之男子之聯絡電話？）我忘記了綽號『豆奶』之
      男子之聯絡電話，但是我均以我的電話0000000000撥打給
      他。」，「（問：警方提供指認犯罪嫌疑人紀錄表你指認
      何者為綽號『豆奶』之男子？）編號5號為綽號『豆奶』
      之男子（周永和、53/6/16生、Ｚ000000000住：宜蘭縣壯
      圍鄉○○路63之3號）。」等語（詳98年度偵字第3156號
      卷第73、74頁）。於偵查中亦指稱：「（問：是否認識周
      永和？周永和綽號？）外號『豆漿』。」，「（問：「豆
      漿」是否為你所指認之周永和？）是。」等語（詳98年度
      偵字第3156號卷第77頁）。甚至於審理中，亦證稱有與被
      告周永和合資購買海洛因等語（詳本院卷第142、143頁）
      ，則證人鄭忠正既能說出被告周永和所使用之行動電話號
      碼，亦在未見到被告周永和之情況下，由相片指認被告周
      永和之相片無誤，足認其確實認識被告周永和。另證人林
      暐翰於審理中亦證稱：「（問：你是否曾於警詢及偵查中
      說你去過臺北花園新城大樓幾次，有向周永和買過幾次海
      洛因？）我是向他請教有關電腦問題，…。」，「（問：
      你跟周永和是何關係？）朋友關係。」，「（問：與被告
      周永和認識多久？如何認識？）朋友介紹的，認識很多年
      了。」，「（問：0000 000000之電話，是否周永和在使
      用的？）我打的時候有時候是女生接的，有時候是周永和
      接的。」，「（問：你要去向被告周永和買海洛因時候，
      是否都是打0000000000號電話與他聯繫？）是的，沒有別
      支電話。」等語（詳本院卷第90、92、98頁），亦證述認
      識被告周永和。甚者，被告黃貞文於審理中證述：「（問
      ：證人林暐翰、證人鄭忠正稱撥打0000000000都是要找被
      告周永和？）因為上開二人都是透過被告周永和介紹認識
      ，有時候會相約一起喝酒。」等語（詳本院卷第162頁）
      ，益證被告周永和確實認識鄭忠正及林暐翰，其於偵查中
      辯稱不認識上開二人云云，應係為撇清曾幫助鄭忠正施用
      海洛因及販賣海洛因予林暐翰之目的。
（二）被告周永和與被告黃貞文之關係菲淺，被告黃貞文之門號
      0000000000號行動電話有借予被告周永和使用：
   1、門號0000000000號行動電話登記為被告黃貞文所有之事實
      ，業據被告黃貞文所承認，並有查詢資料在卷可稽（詳98
      年度偵字第3156號卷第139頁），而門號0000000000號行
      動電話自98年5月1日起至98年6月28日止，被告黃貞文所
      使用之0000000000號行動電話與0000000000號行動電話共
      有93通通聯紀錄，此有門號0000000000號行動電話雙向通
      聯紀錄在卷可憑（詳同上卷第206至263頁）。另門號
      000000 0000號行動電話與0000000000號行動電話，自98
      年4月12 日起至98年6月28日止，有多達140通之通話紀錄
      。此有門號0000000000號行動電話雙向通聯紀錄在卷可稽
      （詳同上卷第139至205頁）。依一般人使用電話之習慣，
      應無可能以自己的行動電話撥打自己之另一支行動電話跟
      自己通話多達140次。足徵門號0000000000號行動電話雖
      登記為被告黃貞文所有，但實為他人所使用。被告黃貞文
      於警詢時供陳：「（問：妳所有之4支行動電話號碼為何
      ？是何人申請？何人使用？有無借予他人使用？）4支行
      動電話號碼為0000000000、0000000000、0000000000、
      0000000000 ，是我本人申請的並且都是我在使用，沒有
      借給別人使用。」等語（詳警礁偵字第0984103190號卷第
      3頁），已敘明上開4支電話未曾供他人使用之事實。嗣伊
      於審理中方改稱：曾提供表妹林曉雲使用云云。惟如確有
      供林曉雲使用，何以未於警詢時即陳明？且被告黃貞文於
      警詢時供承：「（問：妳與周永和為何關係？）男女朋友
      關係，周永和每個禮拜在我住處過夜1至2次，有性行為，
      他每天都會帶我去吃飯。」等語（詳警礁偵字第09841031
      90號卷第6頁背面至第7頁），另伊於偵查中則供稱：「（
      問：與周永和關係？）普通男女朋友關係，我把他當成男
      朋友，但是他只有當我是普通朋友。」等語（詳98年度偵
      字第3156號卷第13頁），足證被告周永和與被告黃貞文關
      係菲淺。再證人鄭忠正於審理中證稱：「（問：是否知道
      被告周永和有幾支電話？他留幾支電話與你聯繫？）不知
      道，他有留壹支電話與我聯繫。」，「（問：你每次打電
      話聯繫被告周永和，是否有女生接聽過？）沒有，都是被
      告周永和接的。」等語（詳本院卷第153頁）；證人林暐
      翰於審理中亦證述：「（問：門號0000000000 號行動電
      話是誰在使用？）到底是誰在使用我不知道，有時候是黃
      貞文接的，有時候是周永和接的。」，「（問：周永和是
      否住於臺北花園的4樓之2？住多久了？）是的，好像住沒
      有幾個月。」等語（詳本院卷第93頁），均足證門號
      0000000000號行動電話確由被告周永和使用無訛。
   2、被告黃貞文於審理中雖證述：門號0000000000號行動電話
      未借予被告周永和云云。另證人林曉雲雖於審理中證述：
      曾自98年2月至7月中有向被告黃貞文借用門號0000000000
      、0000000000號行動電話，只要被告黃貞文有去上班，就
      會向被告黃貞文借云云（詳本院卷第104頁）。然依證人
      林曉雲所證稱：「（問：妳所謂借門號，是否包括行動電
      話？）是的。」等語（詳本院卷第105頁），卻又證稱：
      「（問：0000000000號行動電話是裝在那一個牌子的行動
      電話？）我不清楚那是什麼牌子的手機。」，「（問：型
      式為何？）我忘記了。」等語（詳本院卷第107頁）；其
      復證述：「（問：98年2月到7月之間，妳有無去過宜蘭以
      外的地方？有無去過臺北？）沒有，我沒有去過臺北。」
      等語（詳本院卷第105頁），卻又證稱：「（問：【提示
      98年度偵字第3156號卷第154頁】妳稱沒有離開宜蘭，為
      何上開紀錄有基隆基地台的紀錄？）我忘記我有沒有去了
      。」，「（問：去基隆作何事？）找朋友，何時去的我忘
      記了。」，「（問：【提示98年度偵字第3156號卷213至
      215頁並告以要旨】依紀錄所示，妳為何有到臺北的通聯
      紀錄？）我有去過臺北，可能是我忘記了。」，「（問：
      妳去臺北做什麼？）找朋友吧。」等語（詳本院卷第105
      、106頁），如其確有自98年2月至7月中使用被告黃貞文
      之上開電話，何以會不知該電話之廠牌，型式？且先表示
      上開期間未到過宜蘭以外其他地方，何以該電話之通聯紀
      錄，會有在基隆及臺北之基地台位置之紀綠？再者證人林
      曉雲另證稱：伊沒有接過林暐翰及鄭忠正打來的電話等語
      （詳本院卷第105頁），惟證人林暐翰、鄭忠正均有以其
      等行動電話門號0000000000號、0000000000號行動電話門
      號撥打0000000000號行動電話之紀錄，足認被告黃貞文及
      證人林曉雲之證述均為不實，應係事後與被告黃貞文、周
      永和勾串之詞，要無可採。
（三）被告周永和有幫助鄭忠正施用第一級毒品海洛因之事實，
      業據證人鄭忠正於偵查時證稱：「（問：於警詢中你稱有
      向周永和購買海洛因是否實在？）跟他一起合資買的。」
      ，「（問：期間購買之次數？金額？數量？）2次，一次
      大概2,000元，因為他錢不夠我投資他。」（詳98年度偵
      字第3156號卷第78頁），「（問：如何合資購買？）他錢
      不夠，我跟他一起合資幫我買。」等語（詳98年度偵字第
      3156號卷第78頁）及於審理中證稱述：「（問：被告周永
      和是否知道你有在施用海洛因？）他知道。」，「（問：
      他是否知道你是因為要施用海洛因，但沒有地方可以取得
      海洛因施用，才請他幫忙？是的。」，「（問：你與被告
      周永和是否有合資購買海洛因二次？）應該是。兩次都是
      我打電話詢問被告周永和的，第一次是我朋友打電話給被
      告周永和，我在朋友旁邊，我與朋友再一起過去海世界附
      近找被告周永和，我們再與被告周永和一起過去宜蘭縣壯
      圍鄉那裡，有進去一個房子裡面買毒，該處路名不知道，
      當時我們就是三個人一起去，就是我、我朋友及被告周永
      和，當時我朋友沒有要買海洛因，我朋友名字、綽號忘記
      了。我與被告周永和第一次去買毒，是被告周永和與賣毒
      的人接洽，我、我朋友與該人不認識，我有交付2千元或
      是3千元給被告周永和，就是到壯圍的房子裡面時，我交
      錢給被告周永和，由被告周永和去跟賣毒的人談，被告周
      永和也是出資2千元或3千元，與我出資相同，我不清楚該
      次買了多少量的海洛因，被告周永和就是拿了壹包海洛因
      ，我便與他當場平分那包海洛因，我是用眼睛看、分裝而
      已，被告周永和叫賣毒的人拿一個分裝袋出來，當場便平
      分那包海洛因，目測分裝，由我來分裝，被告周永和看著
      我分裝，我讓被告周永和先選要哪一包，沒有使用電子磅
      秤。當時賣毒的人也在旁邊看，該人大約四、五十歲。」
      ，「（問：第一次分裝毒品後，被告周永和是否分得較多
      ？）應該沒有，是我分裝的，兩包都差不多，被告周永和
      沒有獲得更多。」，「（問：第二次與被告周永和一起合
      資購買海洛因情形為何？）也與第一次購買情形相同，是
      我先打電話給被告周永和，我詢問他是否能夠再幫忙我一
      次，跟上次一樣。我先約他到海世界那裡，他再帶我去之
      前第一次一樣的地方買海洛因，這次出資的錢也是一樣，
      就是2千元或3千元，我是進去賣毒的人家裡面後，看到賣
      毒的人才將金錢交給被告周永和，也是由被告周永和去跟
      買毒的人接觸，被告周永和本次出資也是一樣，出資2千
      元或3千元，後來被告周永和就拿來壹包毒品給我，份量
      我不知道，我們也是在賣毒的人家裡分裝毒品，他朋友將
      壹包毒品拿給被告周永和，他再將毒品拿給我，我再平分
      ，仍然讓被告周永和先選。後來我就乘機車離開，我與被
      告周永和是搭同一部車去賣毒的人，我們拿毒之後回去海
      世界後，我再騎停於該處的機車離開。」等語（詳本院卷
      第149至151頁）明確，並能詳敘合資購買海洛因之經過，
      應屬非虛，且佐以鄭忠正使用之門號0000000000號行動電
      話，確實於98年4月24、26、27、28日等有與扣案之00000
      00000號行動電話通聯之事實，有門號0000000000號行動
      電話之雙向通聯記錄存卷可參（詳98年度偵字第3156號卷
      第99、100頁），足認證人鄭忠正所述為真，應可採憑。
（四）被告周永和有販賣第一級毒品海洛因予林暐翰之事實，業
      據證人林暐翰於偵查中證述：「（問：門號0000000000號
      行動電話是否為你所使用？）是。」，「（問：是否認識
      黃貞文、周永和？）認識很多年。」，「（問：周永和是
      否居住在宜蘭縣羅東鎮○○路137號4樓之2【臺北花園大
      樓】？）是，我所知道是居住幾個月，跟黃貞文住在一起
      。」，「（問：你是跟周永和還是向黃貞文購買毒品？）
      我綽號『豆漿』之周永和海洛因，沒有向黃貞文買過。」
      ，「（問：周永和電話？）0000000000。」，「（問：如
      何連絡購買？）用我的0000000000撥打0000000000周永和
      電話，去前開地點找周永和，去他4樓住處找他拿，或者
      是他拿到樓下給我，我把錢交給『豆漿』。」，「（問：
      何時開始向周永和購買毒品？最後一次何時？）今年4月
      初開始，最後一次在98年7月20日下午5點，在前述地點向
      『豆漿』買海洛因5000元。」，「（問：期間購買之次數
      ？金額？數量？）一個月買2次，因為我收入約3萬，每次
      買4、5000元。」等語（詳98年度偵字第3156號卷第50、5
      1頁），並於審理中證稱：「（問：【提示98偵字第3156
      號卷50至53頁偵訊筆錄並告以要旨】筆錄記載是否都是你
      跟檢察官所陳述？）是的。」，「（問：上開筆錄所述是
      否實在？）（沈默約4分鐘）實在。」，「（問：你到底
      一個月向周永和買幾次海洛因？金錢多少錢？）有的時候
      是不收錢的，有的時候是有收錢的，有收錢的次數我忘記
      了，如果有拿錢的大多是收4,000元，只有98年7月20日那
      次是5,000元。」，「（問：【提示證人林暐翰礁溪分局
      警詢卷第7頁並告以要旨】照片上面的字是不是你寫的？
      ）是的。」，「（問：為何要寫這些？）就是警方提示照
      片給我看，詢問我向周永和買的海洛因的包裝為何，我就
      回答說跟照片上一樣。」，「（問：【提示98毒偵字第59
      0號卷第8、9頁並告以要旨】你於98年9月7日檢察事務官
      詢問中稱你之前於警詢中所述實在，毒品來源就是周永和
      ，但是次數忘記了等語，是否實在？）實在。」，「（問
      ：你要跟周永和購買海洛因之交易地點都在那裡？是否是
      在宜蘭縣羅東鎮○○路○段137號4樓之2？）是的。」，「
      （問：是否都是你先撥打門號0000000000號行動電話，之
      後才去上開地址？）是的。」等語（詳本院卷第96至99頁
      ），已敘明其自98年4月初開始，最後一次在98年7月20日
      下午5點止，有向被告周永和購買海洛因，每月2次，除最
      後一次為價格5,000元外，其餘均以4,000元購買等事實。
      另證人林暐翰於98年7月23日16時40分許，為警採尿送驗
      ，結果係呈安非他命類及鴉片類之陽性反應，此有慈濟大
      學濫用藥物檢驗中心檢驗總表、尿液檢體採集送驗紀錄表
      在卷可稽（詳警礁偵字第0984103640號卷第8、9頁）。再
      參以臺北花園大廈自98年6月4日至98年7月20日期間之訪
      客登記表證人林暐翰拜訪被告黃貞文之登記及離開時間約
      2至4分鐘左右，且證人林暐翰至被告周永和與黃貞文前開
      租屋處之前，亦會以其使用之0000000000號行動電話撥打
      0000000000號行動電話與周永和聯繫，與一般購買海洛因
      打電話聯絡交易地點，並於交易隨即離去之情節相符。至
      上開訪客登記表於98年6月間雖無林暐翰之訪客登記紀錄
      ，惟證人林暐翰於偵查中已證述：有時至宜蘭縣羅東鎮○
      ○路○段137號4樓住處找被告周永和拿，或由被告周永和
      至樓下交付等語，業如前述，故亦可認定。又被告周永和
      販賣海洛因予證人林暐翰之時間係自98年4月初至7月20
      日，依最有利予被告周永和之計算方式，認定被告周永和
      販賣海洛因於證人林暐翰之次數為7次，應可認定。
（五）至證人林暐翰於審理中證稱：「（問：0000000000行動電
      話你是否有印象？）這支電話我之前常常打。」，「（問
      ：撥打這支電話，是誰接的？）是阿妹，就是黃貞文。」
      ，「（問：你有無在簽賭職棒？）有，我簽賭美國大聯盟
      職業棒球。」，「（問：職棒下單都是向誰下單？）我都
      是叫黃貞文幫我下單，所以我常常用電話跟她聯絡。」等
      語（詳本院卷第91、92頁），另被告黃貞文亦證述：證人
      林暐翰有至其租屋處，均是送瓦斯及簽賭職棒，林暐翰幾
      乎每天都下單簽賭云云（詳本院卷第157、158頁），並提
      出帳單1紙為據（詳本院卷第197頁）。惟查被告黃貞文證
      稱：「（問：之前上何網站為證人林暐翰簽賭、下單？）
      我要查看電腦，隔了那麼久了，記不清楚網站名稱。我的
      電腦設定一打開，就可以進去該網站了。」，「（問：每
      個星期都要與證人林暐翰結帳賭金，為何不記得簽賭網站
      的名稱？）一定要記得嗎？我真的不記得，……。」，「
      不只證人林暐翰找我簽賭，還有其他人找我簽賭、下單」
      等語（詳本院卷第166、169頁），如被告黃貞文須每日上
      網為證人林暐翰及其他人簽賭，為何不知該賭博網站之名
      稱？且伊就美國職棒水手隊、洋基隊隊長、紅襪隊之王牌
      英文拼字均不瞭解，甚而陳述：王牌應該會變等語（詳本
      院卷第166、167頁），足證被告黃貞文對美國職棒之常識
      之無知，則伊如何簽賭美國職棒？足認伊所述堪疑。而被
      告黃貞文復證述：「簽賭的帳號是被告周永和給我的。」
      ，「我的上手是被告周永和，資料都是他給我」等語（詳
      本院卷第163、167頁），另被告周永和與黃貞文之關係菲
      淺，已如上述，則證人林暐翰究係向被告周永和或黃貞文
      簽賭，實有疑義。且證人林暐翰有向被告周永和購買海洛
      因之事實，業如前述，縱林暐翰有向被告黃貞文簽賭，亦
      無法為有利於被告周永和之認定。
（六）末按以營利之意圖，而交付毒品與他人，並收取對價者，
      應論以販賣毒品罪；苟非基於營利之意圖，而以原價或低
      於原價有償轉讓毒品與他人者，僅得以轉讓毒品罪論處；
      若無營利之意圖，僅基於幫助施用毒品者取得毒品之目的
      ，而出面代購，或合資購買，並分攤價金、分享毒品者，
      則屬應否成立施用毒品罪或其幫助犯之範疇，三者行為互
      殊，且異其處罰（最高法院97年度臺上字第1864號判決意
      旨參照）。檢察官雖認被告周永和係基於販賣第一級毒品
      海洛因之犯意，於98年3、4月間，在周永和位於宜蘭縣壯
      圍鄉○○路63之3號住處，販賣海洛因給鄭忠正2次。惟檢
      察官認定被告周永和販賣第一級毒品予鄭忠正之犯行，所
      憑之依據，係以證人鄭忠正於警、偵訊中均證稱：有向被
      告周永和購買海洛因等語，及證人鄭忠正使用之00000000
      00號行動電話與前開周永和使用之0000000000號行動電話
      以EXCELL軟體分析，自98年4月24日起至98年4月28日止，
      共有26通通話紀錄為據。然上開通話紀錄，僅能證明被告
      周永和有與證人鄭忠正聯絡之事實，尚無足遽認被告周永
      和有營利之意圖。且證人鄭忠正雖於警、偵訊中曾證稱：
      有向被告周永和購買海洛因等語。但其偵查中亦證稱：「
      （問：於警詢中你稱有向周永和購買海洛因是否實在？）
      跟他一起合資買的。」，「（問：期間購買之次數？金額
      ？數量？）2次，一次大概2000元，因為他錢不夠我投資
      他。」，「（問：如何合資購買？）他錢不夠，我跟他一
      起合資幫我買。」等語（詳98年度偵字第3156號卷第78頁
      ），已證述係向被告周永和合資購買之情，且其於審理中
      則證述：其於警詢及偵查中所述關於有向被告周永和購買
      海洛因部分不實在等語（詳本院卷第144頁），而改證稱
      ：係與被告周永和合資購買海洛因，購買後平分，被告周
      永和未獲得更多等情，已如上述，益徵被告周永和並無從
      中獲取利益。則在無其他確切證據足資證明被告周永和有
      從中賺取差價或扣取毒品之情形下，依「罪證有疑、利於
      被告」之法理，顯難遽以販賣毒品罪相繩，是起訴書以被
      告周永和係販賣海洛因予鄭忠正者，容有誤會。
三、查海洛因係毒品危害防制條例第2條第1項第1款所指之第一
    級毒品。按刑法上之幫助犯，係對於犯罪與正犯有共同之認
    識，而以幫助之意思，對於正犯資以助力，而未參與實施犯
    罪之行為者而言（最高法院88年度臺上字第1270號判決要旨
    參照）。查被告周永和與證人鄭忠正合資向不詳姓名之成年
    男子購買第一級毒品海洛因，使鄭忠正得以施用該毒品，顯
    係基於幫助鄭忠正施用毒品之犯意，而未參與施用毒品之構
    成要件行為，為幫助犯。是就此部分，核被告周永和所為，
    係犯刑法第30條第1項前段、毒品危害防制條例第10條第1項
    之幫助施用第一級毒品罪。另其販賣海洛因予林暐翰部分，
    則係犯毒品危害防制條例第4條第1項之販賣第一級毒品罪。
    其持有毒品之低度行為，均應為幫助施用及販賣之高度行為
    所吸收，不另論罪。公訴人雖認被告周永和係販賣海洛因予
    鄭忠正，而認觸犯毒品危害防制條例第4條第1項之販賣第一
    級毒品罪，容有未洽，起訴法條應予變更。又被告周永和係
    幫助犯，應依刑法第30條第2項規定，按正犯之刑減輕之。
    被告周永和先後2次幫助施用毒品犯行及7次販賣毒品犯行，
    犯意各別，應予分論併罰。參酌被告周永和販賣海洛因之交
    易對象僅1人、販賣次數僅7次，各次販賣金額、數量及犯罪
    所得均不高，且未有囤積鉅量毒品遭查獲之情形，故其犯罪
    情節，顯與囤積鉅量毒品且動輒販賣數量達數百、甚或逾千
    公克以上毒品之集團性販毒情形有別，其各次所為對於他人
    及國家社會侵害之程度尚非重大，惡性並非重大不赦等一切
    情狀，認被告各次犯罪情節與毒品危害防制條例第4條第1項
    死刑、無期徒刑法定本刑相較，縱對之科以最低度法定刑猶
    嫌過重，在客觀上以一般國民生活經驗法則為之檢驗，實屬
    情輕法重，當足引起一般人之同情，是本院認為被告各次所
    為，均顯有堪資憫恕之處，爰均依刑法第59條規定酌量減輕
    其各次販賣第一級毒品罪之刑。爰審酌被告周永和明知毒品
    對國人健康及社會秩序危害甚鉅，損人利己，惡性實重，竟
    幫助鄭忠正施用第一級毒品，販賣第一級毒品予林暐翰，對
    於鄭忠正、林暐翰身心健康之危害甚鉅，行為可訾，應予非
    難，及其智識程度、生活狀況、犯後態度，各量處如主文所
    示之刑，併定其應執行之刑。
四、查證人林暐翰向被告周永和購買海洛因共7次，除98年7月20
    日該次為5,000元外，其餘各次所得財物為4,000元，已如前
    述，被告周永和各次販賣所得雖均未扣案，仍均應依毒品危
    害防制條例第19條第1項之規定，於所犯各罪下宣告沒收之
    ，如全部或一部不能沒收時，以其財產抵償之，並併執行之
    。至所使用幫助施用或為販賣使用之門號0000000000號行動
    電話，係黃貞文所有，而則非被告周永和所有，爰不為沒收
    之諭知。另扣案之現金18萬8,200元、被告黃貞文所有之門
    號0000000000、0000000000、0000000000、0000000000號行
    動電話4支及被告周永和所有之江朝明簽立之面額20萬元本
    票1張等物，均查無事證足認係被告周永和供本案犯罪所用
    之物，爰不就此部分為沒收之宣告。
丙、不另為無罪之諭知部分：
一、公訴意旨另以：被告周永和與被告黃貞文係男女朋友關係，
    二人以被告黃貞文之名義賃屋居住在宜蘭縣羅東鎮○○路○
    段137號4樓，並與被告黃貞文共同基於持有第一級毒品海洛
    因之犯意聯絡，於不詳之日起，至98年7月20日17時50分許
    為警查獲時止，持有第一級毒品海洛因9小包（驗後淨重8.1
    5公克），並將之藏放在被告黃貞文前開租屋處折疊床空心
    床腳內云云。
二、按犯罪事實應依證據認定之，無證據不得認定犯罪事實，刑
    事訴訟法第154條第2項定有明文。又認定不利於被告之事實
    ，須依積極證據，苟積極證據不足為不利於被告事實之認定
    時，即應為有利於被告之認定，更不必有何有利之證據；又
    所謂「積極證據足以為不利被告事實之認定」，係指據為訴
    訟上證明之全盤證據資料，在客觀上以達於通常一般之人均
    不致於有所懷疑，而得確信被告確曾犯罪之程度。若未達到
    此一程度，而有合理懷疑之存在時，即無從為被告有罪之判
    決（最高法院30年上字第816號、76年台上字第4986號判例
    參照）。
三、公訴人以被告周永和與被告黃貞文共同持有第一級毒品海洛
    因之犯行，係以被告黃貞文供述伊與被告周永和同居在宜蘭
    縣羅東鎮○○路○段137號4樓之2等語；警在上址查獲海洛因
    9小包（淨重8.15公克）；及被告黃貞文為警採尿送驗後，
    尿液無鴉片類之陽性反應，無法證明上開海洛因係供被告黃
    貞文自己施用，且黃貞文亦無法供出來源等為由而論之。訊
    據被告周永和堅決否認持有上開海洛因之犯行，辯稱：宜蘭
    縣羅東鎮○○路○段137號4樓之2係黃貞文所租，其未與黃貞
    文同居在該處，僅有去該處看球賽或找黃貞文聊天。扣案之
    海洛因係黃貞文所有，非其所有，其不知屋內藏放海洛因等
    語。
四、經查：
（一）公訴人以被告黃貞文於查獲後，經警採尿送驗，並無鴉片
      類之陽性反應，而無法證明被告黃貞文持有扣案之海洛因
      係要供己施用。參以被告黃貞文亦無法明確供出海洛因之
      來源，被告周永和與黃貞文同住於該處，足徵扣案之海洛
      因應為被告周永和所有云云。惟被告黃貞文於警詢時即已
      陳述：「（問：警方查獲妳所有之第1級毒品海洛因9小包
      【毛重9.91公克】，作何用途？）是要自己施用。」，「
      （問：這9包毒品市面上價格多少，妳用多少錢購入？）
      我每包買5千元。」等語（詳警礁偵字第0984103190號卷
      第3、7頁），於偵查中仍稱：「（問：海洛因9小包（毛
      重9.91公克）為何人所有，作何用？）是我的，自己要施
      用的。」，「（問：毒品海洛因何來？）朋友介紹購買的
      ，我都叫他『阿兄』，男性，約40幾歲，我不清楚他那裡
      ，電話我不記得，要看電話簿。」，「（問：（提示扣案
      行動電話4支）請說明「阿兄」的電話？）是「惠明」介
      紹的，「惠明」的電話0000000000，我沒有「阿兄」的電
      話，我是透過「惠明」介紹的，我是用0000000000打給「
      惠明」，「惠明」是男性、約30幾歲，他住基隆。」，「
      （問：「惠明」如何介紹？）透過他牽線，跟「惠明」見
      面，在車上見面，他朋友在車上拿海洛因給我。」等語（
      詳98年度偵字第3156號卷第14、20、21頁）。而被告黃貞
      文於審理中復證稱：「（問：妳稱在妳住處查獲的海洛因
      9包，是妳之前向『惠明』買的，用多少金錢購買的？）
      當時我住在金山時，我過去基隆購買的，購買的確實時間
      我不記得，應該是97年間買的，價錢為5萬多元，當時購
      買的數量為更多，我已經用掉一部分了，原來有12包吧。
      」，「（問：為何一次購買5萬多元的海洛因？）因為心
      情不好、身體也不好，不可能一直去找毒品源頭購買海洛
      因，『惠明』是在酒店認識的人。」，「（問：妳稱現在
      沒有施用海洛因了，為何還留有9包海洛因？）我之前是
      慢慢在戒毒，留著以防萬一，萬一身體不舒服可以拿來止
      痛。」等語（詳本院卷第162、163、165頁），均一再表
      明扣案之海洛因為伊所有。雖被告黃貞文未能明確說出「
      惠明」係何人，惟販賣毒品之人常以綽號相稱，而不以真
      實姓名示人，以防警方追緝，故自不能僅以被告黃貞文無
      法明確供出海洛因之來源，即認扣案之海洛因係查獲時在
      場之被告周永和所有。且被告黃貞文於審理中供稱：「（
      問：為何施用海洛因？）很多原因，身體有病痛，之前有
      碰過海洛因，心裡會癢癢的，之前脊椎會痛，感情不順遂
      ，想說碰毒品能緩和痛苦。」等語（詳本院卷第156頁）
      ，況被告黃貞文前曾因施用第一級毒品，經法院裁定觀察
      勒戒之事實，亦有前述臺灣高等法院被告前案紀錄表可稽
      ，足徵被告黃貞文非全無可能施用海洛因。
（二）再者，被告黃貞文於警詢時固陳述：「（問：妳所居住之
      處所為何人所有？平時與何人同住？）是我向人租的。平
      常都自己一人住。」，「（問：妳與周永和為何關係？）
      男女朋友關係，周永和每個禮拜在我住處過夜1至2次，有
      性行為，他每天都會帶我去吃飯。」等語（詳警礁偵字第
      098410 3190號卷第2頁、第6、7頁）及於偵查中供稱：「
      （問：與周永和關係？）普通男女朋友關係，我把他當成
      男朋友，但是他只有當我是普通朋友。」等語（詳98年度
      偵字第3156號卷第13頁）；而於審理中改稱：未與被告周
      永和同居，但被告周永和一星期最少會去一次等語（詳本
      院卷第160、192頁），所述雖有不一致。被告周永和則稱
      ：「（問：黃貞文供稱你一星期去1、2次在她那邊過夜，
      並與她發生性行為有無意見？）那是她的講法，我沒有意
      見。」等語（詳98年度偵字第3156號卷第16頁），而未明
      確否認，俟於審理中另稱：係至該處看球賽等語（詳本院
      卷第192頁）。惟依被告黃貞文所述，即使被告周永和常
      去被告黃貞文上址租屋處，但絕大部分時間，該處係由被
      告黃貞文所使用及管理，自難僅以被告周永和常至該處，
      即認定查獲之海洛因係被告周永和與被告黃貞文共同持有
      。
（三）綜上所述，本件公訴人所舉之證據尚不能證明被告周永和
      有與被告黃貞文共同持有扣案海洛因之犯行。此外，復查
      無其他積極之證據足以證明被告周永和涉犯公訴人所指之
      此部分持有海洛因犯行，則就此部分即屬不能證明被告周
      永和犯罪，依照首開說明，本應就此部分為無罪之判決，
      惟因公訴人認為此部分若成立犯罪，與前揭經論罪科刑之
      販賣第一級毒品海洛因部分，有吸收犯之實質上一罪關係
      ，爰不另為無罪判決之諭知，附此敘明。
據上論斷，應依刑事訴訟法第299條第1項前段、第300條，毒品
危害防制條例第10條第1項、第4條第1項、第11條第1項、第18條
第1項前段、第19條第1項，刑法第11條前段、第30條第1項、第2
項、第47條第1項、第59條、第51條第5款，判決如主文。
本案經檢察官王清白到庭執行職務。
中    華    民    國    99    年    12    月    14    日
               刑事第二庭  審判長法  官  林惠玲
                                 法  官  蘇錦秀
                                 法  官  張育彰
以上正本證明與原本無異。
如不服本判決應於收受本判決後10日內向本院提出上訴書狀，並
應敘述具體理由。若未敘述理由者，應於上訴期間屆滿後20日內
向本院補提理由書狀(均須按他造當事人之人數附繕本)。
                                 書記官  陳靜宜
中    華    民    國    99    年    12    月    14    日
附錄本案論罪科刑法條全文
毒品危害防制條例第4條第1項
製造、運輸、販賣第一級毒品者，處死刑或無期徒刑；處無期徒
刑者，得併科新臺幣2千萬元以下罰金。
毒品危害防制條例第10條第1項
施用第一級毒品者，處6月以上5年以下有期徒刑。
毒品危害防制條例第11條第1項
持有第一級毒品者，處3年以下有期徒刑、拘役或新臺幣5萬元以
下罰金。

司法院資訊處製作；財團法人民間司法改革基金會備份。
